# 请教：非同一控制下企业合并的处理

提问人：iencpv 时间：2016-02-25 20:34:26
A公司于 2015 年 6 月 30 日收购B公司100%的股份，根据基准日为 2014 年 6 月 30 日的评估报告显示，该公司经审计的净资产账面价值为7900 万元，评估价值为11,000万元，增值 3100 万元。主要发生增减值的资产为：机器设备增值 1500 万元，土地增值 2000 万元，长期股权投资减值 400 万元。 2015 年 4 月 30 日经审计的净资产账面价值为8,500万元（净资产账面价值变动的原因系 2014 年 7 月 1 日至2015 年 4 月 30 日实现的净利润 600 万元），以此为参考确定的收购价格为9,000万元。企业在编制合并会计报表时依据上述事实确认了 2600 万元的营业外收入。经审核评估报告，我们认为土地增值比较符合当地土地价格变动趋势，机器设备的增值不符合惯例，故认为确认 1100 万元的营业外收入比较合理。请问陈版，我们处理是否合适，谢谢！

回答人：chenyiwei
1 、关于对评估结果合理性的判断，应执行利用专家工作的相关审计程序。 2 、对于此处的评估增减值，应考虑在合并报表层面确认递延所得税的影响。这也会影响到合并报表层面确认商誉或负商誉的金额。 3 、购买日为 2015 年 6 月 30 日，但为何在 2015 年 4 月 30 日的经审计净资产基础上调整？ 5 、 6 两个月净资产的变动如何考虑？ 4 、过渡期间的净利润应依据相关资产评估增值对折旧、摊销、成本结转等的影响进行调整，不能直接沿用账面净利润。 5 、确认负商誉要很谨慎，要注意确保购买日对被购买方各项可辨认净资产的合并报表层面初始计量金额都不能超出其可收回金额（有可能成本法下的评估值是超出其可收回金额的），否则，在购买日确认营业外收入，到年末又计提减值，这在逻辑上是不合理的。

提问人：zhs7403 时间：2016-02-26 08:03:08
有可能成本法下的评估值是超出其可收回金额，这个如何理解？

回答人：chenyiwei
成本法评估值代表在当前状态下重置相同资产的现时成本，并不代表可收回金额（MAX(公允价值－处置费用，未来现金流量现值)）。所以可能出现这种情况。在可能出现负商誉的场合进行PPA分摊时，要警惕这种可能性。

提问人：iencpv 时间：2016-02-26 11:29:29
非常感谢陈老师的回复，再请教一下，如果收购方是所得税免税企业，递延所得税这块如何处理？收购在 6 月 30 日完成交割，包括支付收购价款。我理解的是如果以 6 月 30 日经审计的净资产为基础确认的话，交割应该在 7 月或 8 月了吧，不知道对不对？此收购案例中，收购方为地方国有企业，当地政府比较强势，对最终的收购价格产生了影响。特别是土地增值的 2000 万元，地方政府不同意原投资方将这部分增值变现。目前被收购企业经营正常，长期资产不存在减值迹象。这种情况下，如果经专家审核评估报告，认可评估结果的话，确认负商誉是否成立？谢谢！

回答人：chenyiwei
1 、控股合并中，递延所得税负债按照被购买方的适用税率计量，与收购方是否免税无关。 2 、如果是人为调节收购价格，导致收购价格低于整体公允价值，从而形成负商誉，可以接受。总之负商誉的确认不能导致期末资产减值。